最高法院刑事判決　　　　　　　　　　　　　　九十一年度台上字第五○六六號
　　上 訴 人　 甲○○
右上訴人因妨害公務（違反電業法）案件，不服台灣高等法院高雄分院中華民國八十
九年六月二十日第二審判決（八十九年度上訴字第一九八號，起訴案號：台灣屏東地
方法院檢察署八十七年度偵字第六一六三號），提起上訴，本院判決如左：
    主  文
上訴駁回。
    理  由
按刑事訴訟法第三百七十七條規定：上訴於第三審法院，非以判決違背法令為理由，
不得為之。是提起第三審上訴，應以原判決違背法令為理由，係屬法定要件。如果上
訴理由狀並未依據卷內訴訟資料，具體指摘原判決不適用何種法則或如何適用不當，
或所指摘原判決違法情事，顯與法律規定得為第三審上訴理由之違法情形，不相適合
時，均應認其上訴為違背法律上之程式，予以駁回。本件原判決撤銷第一審之不當判
決，改判仍論處上訴人甲○○共同損壞公務員職務上委託第三人掌管之文書罪刑，已
詳敘上訴人於民國八十五年十一月一日向黃寶堂、黃寶楨、黃寶源兄弟租得屏東縣屏
東市○○路三七八之一號房舍經營歐米哥餐廳，為減省電費，乃意圖為自己不法之所
有（原判決誤載為不法利益），夥同不詳姓名之成年電工，於八十六年一月間，將台
灣電力股份有限公司（下稱台電公司）委託其保管之第00000000號電表（下
稱Ａ電表）中印有同字標記及編號之封印鉛毀損，更換電表內部計量齒輪，致電錶計
度失真。同時將第00000000號電表（下稱Ｂ電表）外線路裝設單相電容器開
關，以機動操控方式改變電表電壓與電流相位角，致電表圓盤轉速變慢或倒轉，使電
表失效不準，致每二月使用電量，由三、四千度降為六、八百度或一千度不等，以達
其竊電之目的。迄同年四月二十一日九時許，始為台電公司稽查員查獲等情。係綜核
證人陳佳瑞之證詞，台電公司用電實地調查表，現場照片、復電登記表暨扣案之單相
電容器、Ａ電表等卷內資料為其所憑之證據及認定之理由。而以：上訴人於租得上開
房舍後於八十五年十二月三十日申請復電，復電後電表計量齒輪即遭更換或加裝單相
電容器，單相電容器並藏置於倉儲室中。其中Ａ電表於八十六年二、四月抄表度數僅
六百三十度及八百四十一度，經稽查換表後，同年六月、八月、十月抄表度數分別逕
升為三千四百三十二度、四千九百八十八度、四千七百五十九度；而Ｂ電表於同年二
月抄表度數為一千一百八十五度，於稽查後，亦跳升至三千度以上，足見該等電表自
八十六年一月間起即有竊電之事實無訛。縱上訴人於承租前，電量亦有忽高忽低現象
，但Ａ電表係前手欠費斷電後，於八十五年十二月三十一日重新封印，而Ｂ電表係以
開關控制電表，均與前手無涉。是上訴人所辯：伊承租後，不知電表有異，仍舊使用
前手之電力設備，並無加裝電容器及更改計量器竊電云云，為卸責飾詞，無足採信，
亦於理由內逐一指駁及說明。所為論斷，俱有卷內證據資料足憑，從形式上觀察，原
判決並無違背法令之情形存在。查共犯之姓名，除有特殊情形外，並非構成犯罪事實
之要素，有罪判決關於共犯姓名之記載，旨在辨別犯罪之同一性。上訴人自承不諳電
氣設備，無改造電表及裝設單相電容器之能力，則原判決認定其夥同不詳成年電工共
同改造電表竊電，有犯意聯絡及行為分擔，皆為共同正犯，自無悖乎一般經驗法則。
至於電工之姓名，原判決記載為不詳姓名之成年電工，已達於可得確定之程度，而無
礙於犯罪同一性之辨別，尤不生違背法令之問題。又刑事訴訟法第一百七十二條規定
：「當事人或辯護人聲請調查之證據，法院認為不必要者，得以裁定駁回之」，其證
據如屬客觀上為法院認定事實及適用法律之基礎者，事實審法院未予調查，其判決固
有同法第三百七十九條第十款所稱「應於審判期日調查之證據，未予調查」之當然違
背法令情形，如在客觀上非認定事實及適用法律基礎之證據，既無調查之必要，自得
不予調查，此種未予調查之情形，本不屬於上開條款之範圍，事實審法院縱因未予調
查，又未裁定駁回調查之聲請，致訴訟程序違背首開規定，但此種訴訟程序之違法，
顯然於判決無影響，依同法第三百八十條之規定，並不得執以為上訴第三審之理由。
本案有無檢舉人？台電公司稽查人員何以知悉單相電容器藏在倉儲中？有無獎金可領
？上訴人之前手「林照有」向地主承租系爭房舍，經營釣蝦場及餐飲業，電量亦有忽
高忽低現象，是否有竊電之行為？此等事項，均與本件待證事項無關，不具調查之必
要性，原審未予調查，並說明不予調查之理由，究與判決主旨無生影響，復無應於審
判期日調查之證據，未予調查之違法可言。上訴意旨置原判決上開明確論斷於不顧，
對原審取捨證據及證據證明力判斷之審判職權行使，任憑己見，再事爭執，漫指原判
決違法。然其所指摘者均為單純事實上之爭辯，要非適法之第三審上訴理由。是上訴
意旨所指摘原判決違法情事，顯與法律規定得為第三審上訴理由之違法情形，不相適
合。揆諸首開說明，其上訴為違背法律上之程式，應予駁回。
據上論結，應依刑事訴訟法第三百九十五條前段，判決如主文。
中      華      民      國    九十一    年     九       月     十二     日
                              最高法院刑事第四庭
                                  審判長法官  紀  俊  乾
                                        法官  黃  正  興
                                        法官  劉  介  民
                                        法官  陳  東  誥
                                        法官  洪  明  輝
      右正本證明與原本無異
                                              書  記  官
中      華      民      國    九十一    年      九      月     十六     日
